臺灣高等法院刑事裁定
108年度聲字第4425號
聲  請  人  臺灣高等檢察署檢察官
受  刑  人  姚心婕（原名姚映晨）



上列聲請人因受刑人數罪併罰有二裁判以上，聲請定其應執行之
刑（聲請案號：臺灣高等檢察署108 年度執聲字第2109號），本
院裁定如下： 
    主  文
姚心婕犯如附表所示各罪所處之刑，應執行有期徒刑伍年肆月。
    理  由
一、聲請意旨略以：受刑人姚心婕（原名姚映晨）因偽造有價證
    券等數罪，先後經判決確定如附表，其數罪中有刑法第50條
    第1項第1款但書所列情形，經受刑人請求檢察官聲請定應執
    行刑，應依刑法第50條第1項第1款、第2項、第53條、第51
    條第5款規定，定其應執行之刑，爰依刑事訴訟法第477條第
    1項聲請裁定等語。
二、按裁判確定前犯數罪者，併合處罰之，而數罪併罰有二以上
    裁判者，應定其應執行之刑，其宣告多數有期徒刑者，於各
    刑中之最長期以上，各刑合併之刑期以下，定其刑期，但不
    得逾30年，刑法第50條、第51條第5款、第53條分別定有明
    文。次按刑法第50條於民國102年1月23日修正後規定：「裁
    判確定前犯數罪者，併合處罰之。但有下列情形之一者，不
    在此限：一、得易科罰金之罪與不得易科罰金之罪。二、得
    易科罰金之罪與不得易服社會勞動之罪。三、得易服社會勞
    動之罪與不得易科罰金之罪。四、得易服社會勞動之罪與不
    得易服社會勞動之罪。（第一項）」、「前項但書情形，受
    刑人請求檢察官聲請定應執行刑者，依第51條規定定之。(
    第二項）」，對於裁判前犯數罪，而有該條第1 項但書各款
    所列情形，除受刑人請求檢察官聲請定應執行刑者外，不得
    併合處罰。經比較後，應適用修正後之法律規定。
三、再按刑事訴訟法第370條第2項、第3項，已針對第二審上訴
    案件之定應執行之刑，明定有不利益變更禁止原則之適用，
    於分屬不同案件之數罪併罰有應更定執行刑者，本於同為定
    刑裁定應為相同處理之原則，法院於裁定定應執行之刑時，
    自仍應有不利益變更禁止原則法理之考量，亦即另定之執行
    刑，其裁量所定之刑期，不得較重於前定之執行刑加計後裁
    判宣告之刑之總和，否則即與法律秩序理念及法律目的之內
    部界限有違（最高法院103年度第14 次刑事庭決議及最高法
    院93年度台非字第192 號判決意旨參照）。至數罪併罰中有
    已執行完畢之部分，嗣後與他罪合併定應執行刑者，僅係確
    定後由檢察官換發執行指揮書執行應執行刑，其前已執行之
    有期徒刑部分如何扣除之問題，非謂即不符數罪併罰要件（
    最高法院105 年度台抗字第532 號裁定意旨參照）。
四、經查：
  ㈠受刑人犯如附表所示之32罪，先後經判處如附表所示之刑確
    定，此有被告之前案紀錄表及相關判決書各1 份在卷可稽（
    見本院卷第15至91頁），本院為上開案件犯罪事實最後判決
    之法院。又受刑人所犯附表編號1、2所示之罪，為得易科罰
    金之罪，附表編號3至9所示之罪，為不得易科罰金之罪，雖
    有刑法第50條第1項但書第1款不得併合處罰情事，惟經受刑
    人依刑法第50 條第2項規定，請求檢察官向本院聲請合併定
    應執行刑，此有臺灣臺北地方檢察署依102年1月23日修正之
    刑法第50條調查受刑人是否聲請定應執行刑調查表在卷可稽
   （見本院卷第9頁），茲檢察官依受刑人請求而聲請就附表所
    示之32罪，定其應執行刑，本院審核認其聲請為正當，應予
    准許。
  ㈡又受刑人所犯附表編號1、2 所示之罪，前經本院以107年度
    上訴字第1611號判決定應執行有期徒刑1年6月確定；附表編
    號3至9所示之罪，亦經上開判決定應執行有期徒刑4年6月，
    嗣受刑人就附表編號3至9部分不服提起上訴，經最高法院以
    108年度台上字第3885 號判決駁回上訴確定，參照前揭規定
    及說明，本院就附表編號1至9各罪再定應執行之有期徒刑，
    應予審酌前開裁判內、外部界限之範圍，並斟酌受刑人所犯
    如附表編號1和2、4至9所示各罪，分屬詐欺取財罪、偽造有
    價證券罪，各類犯罪時間相近，所侵害法益相同，責任非難
    重複程度較高，爰依受刑人犯罪行為之不法及罪責程度、各
    罪之關聯性、犯罪情節、次數及行為態樣、數罪所反應被告
    人格特性與傾向、對被告施以矯正之必要性等，就其所犯前
    揭各罪為整體非難評價，定其應執行刑如主文所示。
  ㈢至數罪併罰中一罪依刑法規定得易科罰金者，若因與不得易
    科罰金之他罪併合處罰而結果不得易科罰金，原得易科罰金
    部分所處之刑，自亦無庸為易科罰金折算標準之記載（司法
    院釋字第144號、第679號解釋意旨參照）。準此，受刑人所
    犯附表編號1、2所示之罪，雖為得易科罰金之罪，但因與其
    他不得易科罰金之罪合併處罰之結果，其執行刑部分自無庸
    諭知易科罰金折算標準。又受刑人犯如附表編號1、2所示之
    罪，業經易科罰金執行完畢，此有本院被告前案紀錄表附卷
    可佐，惟此部分既與附表編號3至9所示之罪合於數罪併罰之
    要件，揆諸前揭說明，其數罪併罰所定應執行之刑，尚未執
    行完畢，仍應就如附表編號1至9所示之罪所處之刑合併定應
    執行刑，僅係檢察官就已執行之附表編號1、2所示罪刑部分
    ，於換發執行指揮書時予以扣除，附此敘明。
據上論斷，應依刑事訴訟法第477條第1項，刑法53條、第51條第
5款、第50條第1項第1款、第2項，裁定如主文。
中　　華　　民　　國　 108　　年　　12　　月　　31　　日
                  刑事第二十三庭審判長法　官  李釱任
                                      法　官  崔玲琦
                                      法　官  連育群
以上正本證明與原本無異。
如不服本裁定，應於收受送達後五日內向本院提出抗告狀。
                                      書記官  廖紫喬
中　　華　　民　　國　　108 　年　　12　　月　　31　　日